【裁判字號】    98,上訴,4245
【裁判日期】    981026
【裁判案由】    毒品危害防制條例等
【裁判全文】
臺灣高等法院刑事判決                98年度上訴字第4245號
上  訴  人
即  被  告  甲○○
                    現於台灣台北看守所羈押中
            乙○○
                    現於台灣台北看守所羈押中
上列上訴人因毒品危害防制條例等案件，不服臺灣桃園地方法院
98年度重訴字第50號，中華民國98年8月31日第一審判決（起訴
案號：臺灣桃園地方法院檢察署98年度偵字第12979號），提起
上訴，本院判決如下：
    主  文
上訴駁回。
    理  由
一、依刑事訴訟法第350條、第361條、第362條、第367條規定，
    不服地方法院之第一審判決而上訴者，須提出上訴書狀，並
    應敘明具體理由，為上訴必備之程式；其所提出之書狀未敘
    述上訴理由，或僅曾以言詞陳述上訴理由者，均應於上述期
    間屆滿後20日內補提理由書於第一審法院。第一審法院經形
    式審查，認逾期未補提上訴理由者，應定期間先命補正；逾
    期未補正者，為上訴不合法律上之程式，應以裁定駁回。倘
    已提出上訴理由，但所提非屬具體理由者，則由第二審法院
    以上訴不合法律上之程式，判決駁回。而所謂具體理由，必
    係依據卷內既有訴訟資料或提出新事證，指摘或表明第一審
    判決有何採證認事、用法或量刑等足以影響判決本旨之不當
    或違法，而構成應予撤銷之具體事由，始克當之（例如：依
    憑證據法則具體指出所採證據何以不具證據能力，或依憑卷
    證資料，明確指出所為證據證明力之判斷如何違背經驗、論
    理法則）；倘僅泛言原判決認定事實錯誤、違背法令、量刑
    失之過重過輕微，而未依上揭意旨指出具體事由，或形式上
    雖已指出具體事由，然該事由縱使屬實，亦不足以認為原判
    決有何不當或違法者（例如：對不具有調查必要性之證據，
    法院未依聲請調查亦未說明理由，或援用證據不當，但除去
    該證據仍應為同一事實之認定），皆難謂係具體理由，俾與
    第二審上訴制度旨在請求第二審法院撤銷、變更第一審不當
    或違法之判決，以實現個案救濟之立法目的相契合，並節制
    濫行上訴（最高法院97年度台上字第892號判決參照）。又
    第二審法院認為上訴書狀未敘述理由，依刑事訴訟法第367
    條但書規定，始應定期間命其補正。如認上訴書狀已敘述理
    由，但其理由非屬具體，其所為上訴，即不符上訴之法定要
    件，自得逕行判決駁回，無定期命補正問題（最高法院97年
    度台上字第3599號判決參照）。
二、本件原審經審理結果認為：「甲○○、乙○○（均已取得中
    華民國國籍）於民國98年6月5日一同搭機前往泰國探親兼遊
    玩，抵達泰國後至98年6月14日前某日，受真實姓名年籍不
    詳自稱「馬慧琴」之泰國籍成年女子（未據起訴）邀約攜帶
    毒品回臺，約定事成後給付報酬新臺幣（下同）20萬元由2
    人均分，甲○○、乙○○均明知海洛因屬毒品危害防制條例
    第2條第2項第1款所定之第一級毒品，亦屬懲治走私條例公
    告不得私運進口之管制進出口物品，未經許可不得運輸、私
    運進口，因一時貪圖該不法利益而應允，該名自稱「馬慧琴
    」之泰國籍成年女子遂於同年月14日，攜帶各以透明塑膠袋
    包裝後再夾藏於胸罩內襯、內褲底部、衛生棉內墊之胸罩、
    內褲、衛生棉各2件（甲○○負責攜帶5包，其中1包淨重74.
    36公克，空包裝重7.36公克，純度百分之81.84，純質淨重
    60.86公克，另2包合計淨重185.94公克，空包裝總重20.10
    公克，純度百分之82.13，純質淨重152.71公克，另1包淨重
    51.02公克，空包裝重11.71公克，純度百分之79.70，純質
    淨重40.66公克，另1包淨重55.06公克，空包裝重10.90公克
    ，純度百分之85.51，純質淨重47.08公克；乙○○負責攜帶
    之4包，合計淨重300.24公克，空包裝總重46.12公克，純度
    百分之89.14，純質淨重267.63公克），至甲○○、乙○○
    下榻之泰國清邁某旅館房間，交付予甲○○、乙○○，並囑
    渠等於返臺搭機前將夾藏海洛因之胸罩、內褲及衛生棉各自
    穿戴於身上，返臺後，自會有人前往拿取該等毒品。2人即
    與真實姓名年籍不詳自稱「馬慧琴」之泰國籍成年女子共同
    基於運輸及私運屬管制進口之第一級毒品海洛因進入我國境
    內之犯意聯絡，於同年月16日下午，各自攜帶前開毒品，自
    泰國清邁搭乘中華航空CI-852號班機一同返回臺灣，以此方
    式將前揭管制物品之毒品海洛因私運進口我國國境，嗣於同
    日下午4時許入境，在桃園機場第一航廈通關時，為財政部
    臺北關稅局人員當場查獲，並在甲○○、乙○○所著胸罩襯
    墊內、內褲夾層及衛生棉墊內查扣前揭第一級毒品海洛因共
    9包，及用以包裝上述海洛因所用之塑膠袋9只、夾藏海洛因
    所用之胸罩、內褲、衛生棉各2件。上開犯罪事實，業據被
    告甲○○、乙○○於原審審理中坦承不諱，並有台北關稅局
    扣押貨物、運輸工具收據及搜索筆錄、旅客入出境記錄查詢
    、被告2人之護照影本、毒品初步鑑驗報告單及現場查獲照
    片等件附卷可稽；又扣案之粉末9包，經送請法務部調查局
    鑑定之結果，確均含有第一級毒品海洛因成分（被告甲○○
    負責攜帶之5包，其中1包淨重74.36公克，空包裝重7.36 公
    克，純度百分之81.84，純質淨重60.86公克，另2包合計淨
    重185.94公克，空包裝總重20.10公克，純度百分之82.13，
    純質淨重152.71公克，另1包淨重51.02公克，空包裝重11.
    71公克，純度百分之79.70，純質淨重40.66公克，另1包淨
    重55.06公克，空包裝重10.90公克，純度百分之85.51，純
    質淨重47.08公克；乙○○負責攜帶之4包，合計淨重300.24
    公克，空包裝總重46.12公克，純度百分之89.14，純質淨重
    267.63公克），有法務部調查局濫用藥物實驗室98年7月6日
    調科壹字第09823019000號鑑定書1紙在卷可憑；此外，復有
    扣案用以包裝上開海洛因所用之塑膠袋9只及夾藏上開海洛
    因所用之胸罩、內褲、衛生棉各2件扣案可資佐證，堪認被
    告自白與事實相符而足採信，是本案事證明確，被告犯行洵
    堪認定，應依法論科。按毒品危害防制條例第4條第1項、第
    17條業於98年5月20日修正公布，於同年月22日生效施行。
    被告2人為上開行為時（98年6月16日），毒品危害防制條例
    第4條第1項及第17條業已修正公布且生效施行，自應適用行
    為時即修正後毒品危害防制條例第4條第1項、第17條之規定
    。次按海洛因屬毒品危害防制條例第2條第2項第1款規定之
    第一級毒品，亦為行政院依懲治走私條例合法授權公告之甲
    項管制進出口物品。是核被告甲○○、乙○○自泰國運輸且
    私運海洛因進入國境所為，均係犯毒品危害防制條例第4條
    第1項運輸第一級毒品罪，及懲治走私條例第2條第1項之私
    運管制物品進口罪。被告2人持有第一級毒品海洛因之低度
    行為，均應為運輸毒品之高度行為所吸收，均不另論罪。被
    告2人與真實姓名年籍不詳自稱「馬慧琴」之泰國籍成年女
    子間就前揭犯行，有犯意聯絡及行為分擔，皆為共同正犯。
    又被告2人均以一私運行為，同時觸犯運輸第一級毒品及私
    運管制物品進口各罪，均為想像競合犯，均應從一重之運輸
    第一級毒品罪處斷。又被告2人於偵查及本院審判中均自白
    犯行不諱，有其等偵查及審判筆錄可稽（見偵查卷宗第42至
    46頁、本院卷第29頁），均應依毒品危害防制條例第17條之
    規定減輕其刑。並審酌被告2人前均無任何犯罪前科，素行
    尚佳，均因經濟困窘，為圖不法利益，竟鋌而走險，將危害
    國人身心健康之毒品海洛因共同運輸來臺，淨重共達666.62
    公克，如流入市面，將加速毒品之泛濫，可能因此而危害國
    人健康非淺，惟所共同運輸之毒品幸未及流入市面即為警查
    獲，所生實際損害非鉅，併參酌被告2人犯罪之動機、手段
    、犯後坦承部分犯行等一切情狀，爰均量處有期徒刑17年，
    並認依其犯罪之性質，有宣告褫奪公權之必要，均依刑法第
    37條第2項規定併予宣告褫奪公權5年。扣案之第一級毒品海
    洛因，應依毒品危害防制條例第18條第1項前段規定宣告沒
    收銷燬之；另用以直接包覆上開扣案海洛因之塑膠袋9只及
    用以夾藏所運輸海洛因用之胸罩、內褲及衛生棉各2件，係
    真實姓名年籍不詳自稱「馬慧琴」之泰國籍成年女子交予被
    告2人用以防止本案海洛因裸露、逸出之功用，便於被告2人
    運輸返臺，自屬共犯「馬慧琴」所有而供被告運輸本件毒品
    所用之物，均應依毒品危害防制條例第19條第1項規定宣告
    沒收」均已詳敘其認定上訴人犯罪事實之證據及理由，於法
    尚無不合。
三、上訴意旨略稱：上訴人甲○○以判決諸多與事實不符，且年
    事已高，家庭經濟不佳，不知法律之嚴重性，念在初犯，請
    從輕量刑云云。上訴人乙○○則以遭設計確實不知所攜帶之
    物竟是毒品，請明查事實，並從輕量刑云云。惟查：被告2
    人於偵查、原審中均自白犯行，坦認運輸第一級毒品之罪，
    並經原審法院依修正後毒品危害防制條例第17條第2項減輕
    其刑，業見前述，是被告乙○○上訴雖泛稱遭設計，不知所
    攜帶之物為毒品，但未見其具體指述有何調查之必要性，則
    難徒憑空言，謂此為上訴之具體理由。又量刑之輕重，係屬
    事實審法院得依職權自由裁量之事項，茍於量刑時，已依行
    為人之責任為基礎，並斟酌刑法第57條各款所列情狀，而未
    逾越法定範圍，又未濫用其職權，即不得遽指為違法。原判
    決於量刑時，均已審酌被告2人前均無任何犯罪前科，素行
    尚佳，均因經濟困窘，為圖不法利益，竟鋌而走險，將危害
    國人身心健康之毒品海洛因共同運輸來臺，淨重共達666.62
    公克，如流入市面，將加速毒品之泛濫，可能因此而危害國
    人健康非淺，惟所共同運輸之毒品幸未及流入市面即為警查
    獲，所生實際損害非鉅，併參酌被告2人犯罪之動機、手段
    、犯後坦承部分犯行等一切情狀，爰均量處有期徒刑17年，
    並認依其犯罪之性質，有宣告褫奪公權之必要，均依刑法第
    37條第2項規定併予宣告褫奪公權5年。已詳敘其認定上訴人
    犯罪事實之證據及理由，於法尚無違誤或不當。上訴意旨空
    言原判決內容與事實不符，且科刑太重予以爭執，然並未具
    體指摘原審判決量刑有何不當或違法。揆諸上開說明，自難
    謂上訴人已敘明具體理由，其所為上訴不合法定要件，爰不
    經言詞辯論，逕以判決駁回。
據上論斷，應依刑事訴訟法第367條前段、第372條，判決如主文
。
中    華    民    國    98    年    10    月  26      日
                  刑事第八庭  審判長法  官  鄭文肅
                                    法  官  張傳栗
                                    法  官  劉嶽承
以上正本證明與原本無異。
如不服本判決，應於收受送達後10日內向本院提出上訴書狀，其
未敘述上訴之理由者並得於提起上訴後10日內向本院補提理由書
（均須按他造當事人之人數附繕本）「切勿逕送上級法院」。
                                    書記官  何仁崴
中    華    民    國    98    年    10    月    26    日


司法院資訊處製作；財團法人民間司法改革基金會備份。
